臺中高等行政法院判決　　　　　　　　　　　　　　　九十年度簡字第三五六八號
　　原　　　告　財團法人南投縣私立劉桃幼稚園
　　代　表　人　甲○○
　　被　　　告　南投縣稅捐稽徵處
　　代　表　人　乙○○
右當事人間因房屋稅事件，原告不服南投縣政府中華民國九十年十一月九日九十投府
法救字第九○一八○七九五號訴願決定，提起行政訴訟，本院判決如左︰
　　主  文
原告之訴駁回。
訴訟費用由原告負擔。
　　事  實
壹、事實概要：
    緣原告所有坐落南投縣埔里鎮○○街一五二號房屋，經被告機關埔里分處按非住
    家非營業用稅率核定課徵八十七及九十年房屋稅分別為新台幣（以下同）一、四
    七一元及二、○二四元。原告不服，申經復查，未獲變更，提起訴願，亦遭決定
    駁回，遂提起行政訴訟。
貳、兩造聲明：
  一、原告聲明求為判決：
      訴願決定及原處分（復查決定）均撤銷。
  二、被告聲明求為判決：
      駁回原告之訴。
參、兩造之爭點：
  一、原告主張之理由：
（一）依據私立學校法第四十八條及幼稚教育法第十五條有關捐贈之獎勵與免稅之規
      定皆相同。再依台灣台中地方法院八十三年二月十四日中院瑞登字第八九一○
      號函、教育部八十三年二月十四日台（）國字第○○七二九九號函釋、南投
      縣稅捐稽徵處八十一年一月十六日八一投稅財字第二六○七號轉函有關中央法
      規函釋及改制前行政法院八十五年度判字第二一○二號、八十五年度判字第三
      二八七號判決意旨，可證「財團法人私立幼稚園」其定位即為「私立學校」。
（二）凡私立學校（即私立國小至私立大學院校）必需先完成財團法人登記，才得以
      設立。唯獨對幼稚園並未硬性規定，教育部鼓勵幼稚園改制財團法人，然據原
      告所知，全國目前皆無人願意改制。原告幼稚園改制，實因紀念已逝創辦人其
      畢生之生命均貢獻及寄託予社會，生平風範值得追思與肯定所致。
（三）財團法人不得任意設立，需屬社會公益事業或私立學校才得以設立。而依法設
      立之私立學校才能符合土地稅法第二十八條之一免稅之規定，該條規定係以特
      別法的規定來解釋本法，即以法律來解釋法律。「財團法人私立幼稚園」即為
      「私立學校」，不因文字之不同而影響法律之意涵，影響法律之穩定性。房屋
      及土地若完成財團法人登記，皆免繳納房屋稅及地價稅，因其所有權為財團法
      人所有。
（四）本件復查及訴願決定係按房屋稅條例第十五條第一項第一款規定免徵房屋稅。
      惟該條款係指私人（自然人）所提供房屋使用之免稅規定，並非指財團法人所
      有之房屋；所謂財團法人就是以財產的捐助為成立基礎之法人，其具有法律上
      之獨立人格，只是無血無肉，即無男女性別之分，亦無屬為公有、私有之分。
      故復查及訴願決定引用私人房屋稅條例（即需提出辦理具有成績，經主管機關
      證明者，其供校舍或辦公使用之房屋），自有違誤。總之，私人（自然人）與
      財團法人所屬之房屋顯然不同。
（五）系爭房屋於八十四年二月二十一日即登記為「財團法人南投縣私立劉桃幼稚園
      」所有，故其所有期間，本無稅賦可言，不但不該課徵房屋稅，更不應向非所
      有權人之代表人稽徵，復查及訴願決定張冠李戴，亦非適法。
（六）法律與憲法牴觸者無效，命令與憲法或法律牴觸者無效。法令適用一體，有其
      一致性、慣用性。在解釋和適用稅法時，應具有法律平等性之原則。換言之，
      對於相同之賦稅事項，應適用同一稅法，就應該作相同的解釋與適用，不應該
      因對象而異，發生差別待遇，或前後矛盾的現象；稅捐機關對所有一切賦稅的
      事實，都應該作相同的裁量，不宜擅作不同的裁量或引用。
（七）綜上所述，稅捐機關向「財團法人私立幼稚園」「私立學校」稽徵房屋稅，顯
      有不當，請判決如訴之聲明。
  二、被告主張之理由：
（一）按「私有房屋有左列情形之一者，免徵房屋稅：一、業經立案之私立學校及學
      術研究機構，完成財團法人登記，辦理具有成績，經主管機關證明者，其供校
      舍或辦公使用之房屋。」為九十年六月二十日修正前之房屋稅條例第十五條第
      一項第一款所明定。次按「供幼稚園使用之房屋，如符合房屋稅條例第十五條
      第一項第一款規定，可免徵房屋稅。」亦經財政部賦稅署八十四年八月十日台
      稅三發第八四一六四一八九二號函所明釋。
（二）本件原告所有坐落南投縣埔里鎮○○街一五二號房屋，經被告機關埔里分處按
      非住家非營業用稅率核定課徵八十七年及九十年房屋稅分別為一、四七一元及
      二、○二四元，原告不服，以系爭房屋已登記為財團法人為由，申請免稅，經
      查原告雖經立案且完成財團法人登記，惟其並未提出辦理具有成績之主管機關
      證明文件，依前揭徵收時房屋稅條例第十五條第一項第一款及財政部賦稅署函
      釋規定，系爭房屋即無免徵房屋稅之適用，原處分依法核課房屋稅，並無違誤
      。另本件系爭房屋之所有權人為財團法人南投縣私立劉桃幼稚園（即原告），
      原處分以原告為課稅主體，於法亦無不合，原告一再主張房屋稅條例第十五條
      係指私人（自然人）所提供房屋使用之免稅規定，並非指財團法人所有之房屋
      ，及系爭房屋稅向代表人課徵等情，據為爭執，均屬誤解，應不予採。
（三）綜上論結，本案提起行政訴訟，顯無理由，請判決如訴之聲明，以維稅政。
　　理  由
一、按「公有房屋供左列各款使用者，免徵房屋稅：一、‧‧‧九、‧‧‧。」「私
    有房屋有左列情形之一者，免徵房屋稅：一、業經立案之私立學校及學術研究機
    構，完成財團法人登記，辦理具有成績，經主管機關證明者，其供校舍或辦公使
    用之房屋。」行為時房屋稅條例第十四條、第十五條第一項第一款定有明文。次
    按法律上所謂人者，兼指自然人、法人而言。自然人為權利義務之主體，其權利
    能力，始於出生，終於死亡（民法第六條）。胎兒以將來非死產者為限，關於其
    個人利益之保護，視為既已出生（民法第七條）。而法人其與自然人異者，以法
    人非自然之生物，乃社會之組織，其型態有二，即社團法人及財團法人。法人與
    自然人有同一之人格，若非親屬法上之權利義務專屬於自然人之性質者，應使法
    人亦享受之，並不專限於財產上之權利義務，故民法第二十六條規定「法人於法
    令限制內，有享受權利負擔義務之能力。但專屬於自然人之權利義務，不在此限
    。」依上說明，並參酌首揭房屋稅條例第十四條「公有房屋」免稅之規定，前述
    房屋稅條例第十五條第一項第一款所指「私有房屋」乃指「自然人」或「私法人
    」所有之房屋甚明。是財政部賦稅署八十四年八月十日台稅三發第八四一六四一
    八九二號函釋：「說明：房屋稅條例第十五條所稱之私有房屋，係相對於同條例
    第十四條所稱之公有房屋而言。依該條例第十五條第一項第一款規定，私有房屋
    供業經立案且完成財團法人登記之私立學校校舍或辦公使用，不論該房屋之所有
    權人為自然人或財團法人，申請免徵房屋稅時均須提出辦理具有成績之主管機關
    證明。‧‧‧。」符合上開法律規定意旨，自得適用。
二、經查，本件原告業經完成財團法人登記，為私法人組織；坐落南投縣埔里鎮○○
    街一五二號房屋亦於八十四年二月二十一日登記為原告所有之事實，有原告捐助
    章程及建築改良物所有權狀可稽，並有台灣台中地方法院八十三年二月十四日中
    院瑞登字第八九一○號函足資佐證。揆諸首揭說明，原告申請免徵房屋稅，自應
    依行為時房屋稅條例第十五條第一項第一款規定，提出辦理具有成績之主管機關
    證明，惟其並未提出該辦理具有成績之主管機關證明文件，原處分乃依前揭徵收
    時房屋稅條例第十五條第一項第一款及財政部賦稅署函釋規定，認系爭房屋無免
    徵房屋稅之適用，予以核課系爭房屋稅，並無不合，被告復查決定及訴願決定機
    關訴願決定遞予維持，亦無違誤。又系爭房屋之所有權人為財團法人南投縣私立
    劉桃幼稚園（即原告），原處分係以原告為課稅主體乙節，有被告機關埔里分處
    稅額繳款書可憑（該繳款書第一行左、右各有一格，左邊一格為納稅義務人欄、
    右邊為負責人姓名欄，該行詳載：財團法人南投縣私立劉桃幼稚園董事長甲○○
    ）於法亦無不合。原告一再主張房屋稅條例第十五條係指私人（自然人）所提供
    房屋使用之免稅規定，並非指財團法人所有之房屋，及系爭房屋稅向代表人課徵
    等情，核無可採。其訴為無理由，應予駁回。並不經言詞辯論而為判決。
三、另原告起訴主張八十五、八十六、八十八年等三年房屋稅應予免稅部分，其起訴
    不合程式，另以裁定駁回之
據上論結，本件原告之訴為無理由，依行政訴訟法第二百三十三條第一項、第二百三
十六條、第一百九十五條第一項後段、第九十八條第三項前段，判決如主文。
中　　華　　民　　國　　九十一　　　年　　　五　　　　月　　二十八　　　日
                 臺 中 高 等 行 政 法 院 第 一 庭
                                         法      官　胡　國　棟
右正本證明與原本無異。
如不服本判決，應於判決送達後二十日內，以本訴訟事件所涉及之法律見解具有原則
性者，始得向本院提出上訴狀並表明上訴理由，經最高行政法院許可，否則不得上訴
；如於本判決宣示後送達前提起上訴者，應於判決送達後二十日內補提上訴理由書（
均應依對造人數提出繕本）。提起上訴應預繳送達用雙掛號郵票拾份（每份三十四元）。
中　　華　　民　　國　　九十一　　　年　　　五　　　　月　　二十八　　　日
　　　　　　　　　　　　　　　　　　　　 法院書記官　莊  啟  明
